【裁判字號】    99,上訴,1994
【裁判日期】    990615
【裁判案由】    毒品危害防制條例
【裁判全文】
臺灣高等法院刑事判決                99年度上訴字第1994號
上  訴  人  臺灣士林地方法院檢察署檢察官
被      告  乙○○
上列上訴人因被告違反毒品危害防制條例案件，不服臺灣士林地
方法院九十九年度訴字第九六號，中華民國九十九年四月十三日
第一審判決（起訴案號：臺灣士林地方法院檢察署九十八年度偵
字第一六四九三號、第一六四九四號），提起上訴，本院判決如
下：
    主  文
原判決撤銷，發回臺灣士林地方法院。
    理  由
一、公訴意旨略以：（一）被告乙○○明知大麻係政府依據毒品
    危害防制條例所公告列管之第二級毒品，屬違禁物，不得販
    賣、轉讓，竟仍分別基於販賣及轉讓第二級毒品之犯意，先
    向綽號「小寶」不詳姓名年籍之人販入第二級毒品大麻後，
    再以其所持用之門號0000000000號行動電話，分
    別販賣毒品予：１、呂良基部分：（１）於民國九十八年八
    月十四日晚間十九時五十六分許，以其所持用上開門號行動
    電話與綽號「Ｈｅｒｎｒｙ」之呂良基所使用之門號000
    0000000號行動電話聯繫後，於翌（十五）日某時，
    在其位於臺北市士林區○○○路○段八十三巷五號九樓之四
    住處附近或天母東路某處，以每包十公克新臺幣（下同）七
    千五百元之價格，販賣第二級毒品大麻一包予呂良基。（２
    ）於九十八年九月七日，與呂良基以前述門號行動電話通聯
    後，在上述地點，以相同價格，販賣第二級毒品大麻一公克
    予呂良基。２、溫偉光部分：（１）於九十八年八月十日晚
    間二十一時十一分許及二十二時四分許，以其所持用上開門
    號行動電話與綽號「Ａｌｌｅｎ」或「Ａｒｏｎ」之溫偉光
    所持用門號0000000000號行動電話通聯後，在上
    開地點，以每包十公克七千元之價格，販賣第二級毒品大麻
    二包予溫偉光。（２）於九十八年九月七日晚間二十三時三
    十六分許及二十三時三十八分許，雙方以前述門號行動電話
    通聯後，在上開地點，以每包十公克七千元之價格，販賣第
    二級毒品大麻一包予溫偉光。（二）被告乙○○於九十八年
    十一月二十九日凌晨一時許，在臺北巿中山區○○○路與新
    生北路交岔路口，以二萬元之價格，向某真實姓名年籍不詳
    綽號「小宋」之男子，購得第三級毒品愷他命五十公克，欲
    供己施用而持有之。嗣為警於九十八年十二月二日下午十六
    時五分許，在其上址住處查獲，並扣得第三級毒品一包純質
    淨重四十六．七八公克。因認被告乙○○所為，係違反毒品
    危害防制條例第四條第二項之販賣第二級毒品、同條例第十
    一條第五項之持有第三級毒品等罪嫌等語。
二、原判決以檢察官認本件被告乙○○涉違反毒品危害防制條例
    等案件，與該院九十八年度訴字第三九九號違反毒品危害防
    制條例案件（起訴案號：臺灣士林地方法院檢察署九十八年
    度偵字第一０一五三號、第一三一四七號、第一三一四八號
    、第一三一四九號、第一三四三四號、第一四九四七號、第
    一四五五五號、九十八年度毒偵字第一五九０號，下稱前案
    ），為相牽連案件而追加起訴，然前案之被告為朱家宏、溫
    偉光、羅冠明、呂良基、吳文鼎，有前案之起訴書在卷可考
    ，被告乙○○並非前案之被告，即本案與前案間尚無符合一
    人犯數罪之要件，且依卷附前案起訴書之起訴意旨，被告乙
    ○○亦非與前案已經之起訴被告朱家宏等五人共犯一罪或數
    罪之人，另前案被告溫偉光、呂良基固為本案被告乙○○販
    賣第二級毒品大麻之對象，惟於前案被告溫偉光、呂良基均
    係被訴涉犯毒品危害防制條例第四條第二項之販賣第二級毒
    品罪及同條例第八條第二項之轉讓第二級毒品罪，而其等所
    涉之犯罪事實亦均與本案被告乙○○無關，是自無從認定本
    案與前案間有何數人同時在同一處所各別犯罪之情，從而，
    前開追加起訴之被告乙○○所涉販賣第二級毒品、持有第三
    級毒品等犯行，顯與已起訴之前案間，尚難認有何刑事訴訟
    法第七條所規定之情形，揆諸前開說明，本件追加起訴顯不
    合法，爰不經言詞辯論逕為不受理之判決等語，固非無見。
三、惟查：
（一）「於第一審辯論終結前，得就與本案相牽連之犯罪或本罪
      之誣告罪，追加起訴。」、「有左列情形之一者，為相牽
      連之案件：一、一人犯數罪者。二、數人共犯一罪或數罪
      者。三、數人同時在同一處所各別犯罪者。四、犯與本罪
      有關係之藏匿人犯、湮滅證據、偽證、贓物各罪者。」，
      刑事訴訟法第二百六十五條第一項、第七條分別定有明文
      。查本案被告乙○○固非屬前案之被告（即朱家宏、溫偉
      光、羅冠明、呂良基、吳文鼎），亦非與前案之被告共同
      犯罪，此有前案之起訴書附卷可稽，是被告乙○○雖非屬
      刑事訴訟法第七條第一款、第二款所稱之牽連案件，惟刑
      事訴訟法第七條第三款所稱之犯罪，尚有「數人同時在同
      一處所各別犯罪者。」亦屬相牽連之犯罪。
（二）查本件檢察官起訴書第一頁就被告乙○○販賣第二級毒品
      大麻予呂良基部分，係記載「於九十八年八月十四日十九
      時五十六分許，以其所持用上開門號行動電話與綽號『Ｈ
      ｅｒｎｒｙ』之呂良基所使用之門號000000000
      0號行動電話聯繫後，於翌（十五）日某時，在其位於臺
      北市士林區○○○路○段八十三巷五號九樓之四住處附近
      或天母東路某處，以每包十公克新臺幣（下同）七千五百
      元之價格，販賣第二級毒品大麻一包予呂良基」，此有本
      案檢察官追加起訴書多份附卷可稽，而前案（即原審九十
      八年度訴字第三九九號違反毒品危害防制條例案件）之起
      訴書中有關該案被告呂良基、被告溫偉光之部分，於犯罪
      事實欄一（七）部分，則係記載「溫偉光與呂良基基於販
      賣第二級毒品之犯意聯絡，於九十八年八月十四日至十六
      日，在臺北地區某處，先以七千元之低價販入第二級毒品
      大麻十公克，再以二千七百元之價格，販賣第二級毒品大
      麻三公克予陳伯彥而賺取差價。」，則本件被告乙○○被
      訴於九十八年八月十四日至十五日間販賣第二級毒品大麻
      十公克予呂良基，如即為前案檢察官於犯罪事實欄所記載
      呂良基被訴販入第二級毒品大麻十公克之時間，則因「販
      賣行為，並不以販入之後復行賣出為要件，祇要以營利為
      目的，將毒品購入或賣出，有一於此，其犯罪即為完成。
      」（詳最高法院六十七年台上字第二五００號判例意旨）
      ，被告乙○○被訴於前揭時間販賣第二級毒品大麻予呂良
      基之事實，顯然與前案呂良基被訴販入第二級毒品大麻並
      持有之犯罪事實，係屬刑事訴訟法第七條第三款所稱「數
      人同時在同一處所各別犯罪者。」之相牽連犯罪。況「刑
      事案件於第一審辯論終結前，得就與本案相牽連之犯罪，
      追加起訴，為刑事訴訟法第二百六十五條第一項所規定。
      至於是否相牽連之案件，應從起  訴形式上觀察，非以審
      理結果，其中一部分被訴犯罪事實不能證明，為不得追加
      起訴之根據。」（詳最高法院九十年度台上字第五八九九
      號判決意旨），是原審逕諭知不受理之判決，顯有違誤。
（三）又本件依臺灣士林地方法院檢察署九十九年四月六日甲○
      清堅九八偵一六四九三字第三一七八號函送原審審理之函
      文主旨載明：檢送本署九十八年度偵字第一六四九三號、
      第一六四九四號被告乙○○毒品危害防制條例案卷共十宗
      ，起訴書正本五份，請查照辦理；函內說明一則記載：一
      、依據刑事訴訟法第二百六十四條（即規定起訴之程式與
      起訴書應記載事項）規定辦理，並非引用刑事訴訟法第二
      百六十五條之追加起訴法條，則本件檢察官雖於起訴書內
      記載為「追加起訴」，然是否屬一新獨立起訴案件？原審
      未經明察，遽認本件係檢察官起訴為不合法，而判決不受
      理，尚嫌率斷，檢察官據此提起上訴，其上訴為有理由，
      爰由本院將原判決撤銷，並為維護被告審級利益，發回原
      審法院更為審理。
四、據上論斷，應依刑事訴訟法第三百六十九條第一項後段、第
    三百六十四條 、第三百七十二條，判決如主文。
中    華    民    國    99    年    6     月    15    日
                  刑事第十八庭審判長法  官  吳鴻章
                                    法  官  周政達
                                    法  官  曾淑華
以上正本證明與原本無異。
如不服本判決，應於收受送達後10日內向本院提出上訴書狀，其
未敘述上訴之理由者並得於提起上訴後10日內向本院補提理由書
（均須按他造當事人之人數附繕本）「切勿逕送上級法院」。
                                    書記官  王增華
中    華    民    國    99    年    6     月    15    日

司法院資訊處製作；財團法人民間司法改革基金會備份。
